<!doctype html><html lang=ru><!-- AUTO-GENERATED AT 2025-08-10 11:52:44, DO NOT EDIT --><head><meta charset=utf-8><meta name=viewport content="width=device-width,initial-scale=1"><link rel=icon href=favicon.ico><link rel=stylesheet href=destyle.css><link rel=stylesheet href=style.css><title>Спряжение в финском</title></head><body><header><hgroup><h1>Спряжение в финском языке</h1><h2>Версия 2.16</h2><h3><a href=/verbs.html>Suomeksi</a> — <a href=index.ru.html>На главную</a></h3></hgroup><nav><h1>Содержание</h1><p>Можно раскрывать пункты со стрелочками</p><menu><li><a href=#sources>Источники</a></li><li><a href=#abbrs>Сокращения</a></li><li><a href=#general>Общая информация</a></li><li><a href=#stems>Основы</a></li><li><details open><summary>Наклонения <a href=#finite-forms class=ampersand-link>&darr;</a></summary><menu><li><details open><summary>Индикатив <a href=#indicative class=ampersand-link>&darr;</a></summary><menu><li><a href=#present>Презенс</a></li><li><a href=#past>Имперфект</a></li><li><a href=#perfect>Перфект</a></li><li><a href=#pluperfect>Плюсквамперфект</a></li></menu></details></li><li><details><summary>Кондиционал <a href=#conditional class=ampersand-link>&darr;</a></summary><menu><li><a href=#conditional-present>Презенс</a></li><li><a href=#conditional-perfect>Перфект</a></li></menu></details></li><li><details><summary>Императив <a href=#imperative class=ampersand-link>&darr;</a></summary><menu><li><a href=#imperative-present>Прензенс</a></li><li><a href=#imperative-perfect>Перфект</a></li></menu></details></li><li><details><summary>Потенциал <a href=#potential class=ampersand-link>&darr;</a></summary><menu><li><a href=#potential-present>Презенс</a></li><li><a href=#potential-perfect>Перфект</a></li></menu></details></li></menu></details></li><li><details><summary>Инфинитивы <a href=#infinitives class=ampersand-link>&darr;</a></summary><menu><li><a href=#inf-1>1. <mark>A</mark>-инфинитив</a></li><li><a href=#inf-1-long>Длинный 1. инфинитив</a></li><li><a href=#inf-2>2. <mark>e</mark>-инфинитив</a></li><li><a href=#inf-3>3. <mark>mA</mark>-инфинитив</a></li><li><a href=#inf-4>4. <mark>minen</mark>-инфинитив</a></li><li><a href=#inf-5>5. <mark>mAinen</mark>-инфинитив</a></li></menu></details></li><li><details><summary>Причастия <a href=#participles class=ampersand-link>&darr;</a></summary><menu><li><a href=#p-active-present>Активное настоящего времени <mark>vA</mark></a> (<a href=#p-active-present-usage>использование</a>)</li><li><a href=#p-active-perfect>Активное прошлого времени <mark>nUt</mark></a> (<a href=#p-active-perfect-declension>склонение</a>)</li><li><a href=#p-passive-present>Пассивное настоящего времени <mark>tAvA</mark></a></li><li><a href=#p-passive-perfect>Пассивное прошлого времени <mark>tU</mark></a></li><li><a href=#p-agent>Агентное <mark>mA</mark></a></li><li><a href=#p-negative>Отрицательное <mark>mAtOn</mark></a> (<a href=#p-negative-declension>склонение</a>)</li></menu></details></li></menu></nav></header><div class=hr-like>&#9829;</div><main><h1 id=sources>Источники <a href=#sources class=self-link>&</a></h1><p>Использованные ресурсы: <a href=https://uusikielemme.fi>uusikielemme.fi</a>, <a href=https://ru.wiktionary.org>викисловарь</a>
(<a href=https://en.wiktionary.org>англ.</a>) и учебники <i>Suomen Mestari</i>.</p><h1 id=abbrs>Сокращения <a href=#abbrs class=self-link>&</a></h1><ul><li>V &mdash; (последняя) гласная</li><li>A &mdash; a или ä</li><li>O &mdash; o или ö</li><li>U &mdash; u или y</li></ul><h1 id=general>Общая информация <a href=#general class=self-link>&</a></h1><table><caption>Резюме KPT-чередования в глаголах<br>(чередования нет во 2. и 5. типах)</caption><thead><tr><th colspan=3>тип глагола &rarr;</th><th rowspan=2>1.</th><th rowspan=2>3., 4., 6.</th></tr><tr><th>связано с основой</th><th colspan=2>форма</th></tr></thead><tbody><tr><th rowspan=5><a href=#stem-infinitive>инфинитивная основа</a></th><th colspan=2><a href=#inf-1>начальная форма = 1. инфинитив</a></th><td rowspan=5><b>СИЛЬНАЯ</b></td><td rowspan=5><i>слабая</i></td></tr><tr><th colspan=2>2. <mark><a href=#inf-2>e</a></mark>-инфинитив</th></tr><tr><th colspan=2><mark><a href=#p-active-perfect>nUt</a></mark>-причастие</th></tr><tr><th colspan=2><a href=#potential>потенциал</a></th></tr><tr><th rowspan=2><a href=#imperative>императив</a></th><th><a href=#imperative-present-active>остальные формы</a></th></tr><tr><th rowspan=2><a href=#stem-weak>слабая основа</a></th><th><a href=#imperative-present-2sg>форма sinä</a></th><td rowspan=2><i>слабая</i></td><td rowspan=2><b>СИЛЬНАЯ</b></td></tr><tr><th rowspan=2><a href=#indicative>индикатив</a></th><th>1. и 2. лицо,<br>отрицание</th></tr><tr><th rowspan=4><a href=#stem-strong>сильная основа</a></th><th>3. лицо</th><td rowspan=4><b>СИЛЬНАЯ</b></td><td rowspan=4><b>СИЛЬНАЯ</b></td></tr><tr><th colspan=2><a href=#conditional>кондиционал</a></th></tr><tr><th colspan=2><mark><a href=#p-active-present>vA</a></mark>, <mark><a href=#p-agent>mA</a></mark> и
<mark><a href=#p-negative>mAtOn</a></mark>-причастия</th></tr><tr><th colspan=2>(активный) <mark><a href=#inf-3>mA</a></mark>, <mark><a href=#inf-4>minen</a></mark><br>и
<mark><a href=#inf-5>mAinen</a></mark> инфинитивы<br>(3., 4. и 5. соответственно)</th></tr><tr><th rowspan=2><a href=#stem-passive>пассивная основа</a></th><th colspan=2>все пассивы,<br>другие пассивные формы</th><td rowspan=2><i>слабая</i></td><td rowspan=2><i>слабая</i></td></tr><tr><th colspan=2><mark><a href=#p-passive-present>tAvA</a></mark>, <mark><a href=#p-passive-perfect>tU</a></mark>-причастия</th></tr></tbody></table><details><summary>Дополнительная информация</summary><table><caption>Личные окончания</caption><thead><tr><th>лицо</th><th>ед. ч.</th><th>мн. ч.</th></tr></thead><tbody><tr><th>1.</th><td>-n</td><td>-mme</td></tr><tr><th>2.</th><td>-t</td><td>-tte</td></tr><tr><th>3.</th><td>-(V)*</td><td>-vAt</td></tr></tbody></table><p>*только в презенсе в 1. и 3-6. типах глаголов если последняя гласная короткая</p><p>Типы глаголов:</p><ol><li>-<u>VA</u></li><li>-<u>dA</u></li><li>-<u>(ll/nn/rr/st)A</u></li><li>-<u>(A/O/U)tA</u></li><li>-<u>itA</u></li><li>-<u>etA</u></li></ol><table><caption>Типы KPT-чередований</caption><thead><tr><th><a href=https://ru.wikipedia.org/wiki/Институт_исконных_языков_Финляндии>KOTUS</a></th><th><b>СИЛЬНАЯ</b></th><th><i>слабая</i></th></tr></thead><tbody><tr><td>A</td><td>-kk-</td><td>-k-</td></tr><tr><td>B</td><td>-pp-</td><td>-p-</td></tr><tr><td>C</td><td>-tt-</td><td>-t-</td></tr><tr><td>D</td><td>-k-</td><td>-&empty;-</td></tr><tr><td>E</td><td>-p-</td><td>-v-</td></tr><tr><td>F</td><td>-t-</td><td>-d-</td></tr><tr><td>G</td><td>-nk-</td><td>-ng-</td></tr><tr><td>H</td><td>-mp-</td><td>-mm-</td></tr><tr><td>I</td><td>-lt-</td><td>-ll-</td></tr><tr><td>J</td><td>-nt-</td><td>-nn-</td></tr><tr><td>K</td><td>-rt-</td><td>-rr-</td></tr><tr><td>L</td><td>-k-</td><td>-j-</td></tr><tr><td>M</td><td>-k-</td><td>-v-</td></tr></tbody></table><table><caption>Спряжение отрицательной частицы ei</caption><thead><tr><th>лицо</th><th>ед. ч.</th><th>мн. ч.</th></tr></thead><tbody><tr><th>1.</th><td>en</td><td>emme</td></tr><tr><th>2.</th><td>et</td><td>ette</td></tr><tr><th>3.</th><td>ei</td><td>eivät</td></tr></tbody></table></details><details><summary>Частые глаголы-исключения</summary><ul><li><b>olla</b> &mdash; презенс 3. лицо ед.ч. <b>on</b>, мн.ч. <b>ovat</b>, кондиционала <b>liene</b>-</li><li><b>tehdä</b>, <b>nähdä</b> &mdash; основы презенса <b>teke-</b>, <b>näke-</b>, имперфекта <b>teki-</b>, <b>näki-</b></li><li><b>käydä</b> &mdash; основа имперфекта <b>kävi-</b></li><li><b>juosta</b> &mdash; основа презенса <b>juokse-</b>, имперфекта <b>juoksi-</b></li><li><b>parata</b> &mdash; основа презенса <b>parane-</b>, имперфекта <b>parani-</b> (<a href=https://en.wiktionary.org/wiki/parata#Finnish>читать далее по-английски</a>)</li><li><b>tietää</b> &mdash; альтернативная форма <mark>nUt</mark>-причастия <b>tiennyt</b></li></ul></details><h1 id=stems>Основы <a href=#stems class=self-link>&</a></h1><p>В финском языке у глаголов много основ</p><p>Названия основ мои собственные</p><h2 id=stem-passive>Пассивная основа <a href=#stem-passive class=self-link>&</a></h2><p>Из словарной формы:</p><ol><li>-(e/i/O/U)<u>A</u> &rarr; -(e/i/O/U)<u>tt</u>-<br>-<u>AA</u> &rarr; -<u>ett</u>-</li><li>-<u>dA</u> &rarr; -<u>t</u>-</li><li>-(l<u>l</u>/n<u>n</u>/r<u>r</u>/st) &rarr; -(l/n/r/s)<u>t</u>-</li><li class=patch-set-marker-4-6><span class=patch-hint-marker>4-6. типы: </span>-Vt<u>A</u> &rarr; -Vt<u>t</u>-</li></ol><h2 id=stem-strong>Сильная основа <a href=#stem-strong class=self-link>&</a></h2><p>Из словарной формы:</p><ol><li>-V<u>A</u> &rarr; -V-</li><li>-<u>dA</u> &rarr; -<u>&empty;</u>-</li><li>-(l<u>l</u>/n<u>n</u>/r<u>r</u>/s<u>t</u>)<u>A</u> &rarr; -(l/n/r/s)<u>e</u>-</li><li>-(A/O/U)<u>tA</u> &rarr; -(A/O/U)<u>A</u>-</li><li>-it<u>A</u> &rarr; -it<u>se</u>-</li><li>-e<u>tA</u> &rarr; -e<u>ne</u>-</li></ol><h2 id=stem-weak>Слабая основа <a href=#stem-weak class=self-link>&</a></h2><p><b>Только для первого типа действительно в слабой ступени!</b> Остальные типы остаются в сильной ступени.</p><p>Совпадает (кроме KPT-чередования) с <a href=#stem-strong>сильной основой.</a></p><h2 id=stem-infinitive>Инфинитивная основа <a href=#stem-infinitive class=self-link>&</a></h2><p>Из словарной формы:</p><ol><li>-V<u>A</u> &rarr; -V-</li><li>-<u>dA</u> &rarr; -<u>&empty;</u>-</li><li>-(l<u>l</u>/n<u>n</u>/r<u>r</u>/s<u>t</u>)<u>A</u> &rarr; -(l/n/r/s)-</li><li value=456 class=patch-set-marker-4-6><span class=patch-hint-marker>4-6. типы: </span>-t<u>A</u> &rarr; -t-</li></ol><h1 id=finite-forms>Наклонения <a href=#finite-forms class=self-link>&</a></h1><h2 id=indicative>Индикатив (изъявительное наклонение) <a href=#indicative class=self-link>&</a></h2><h3 id=present>Презенс индикатива <a href=#present class=self-link>&</a></h3><h4 id=present-affirmative>Утверждение <a href=#present-affirmative class=self-link>&</a></h4><h5 id=present-affirmative-active>Активный залог <a href=#present-affirmative-active class=self-link>&</a></h5><p><a href=#stem-weak>Слабая основа</a> (в 1. и 2. лице) / <a href=#stem-strong>сильная основа</a> (в 3. лице) + личное окончание</p><h5 id=present-affirmative-passive>Пассив <a href=#present-affirmative-passive class=self-link>&</a></h5><ol><li>-(e/i/O/U)<u>A</u>
&rarr; -(e/i/O/U)<u>tAAn</u><br>-<u>AA</u> &rarr; -<u>etAAn</u></li><li class=patch-set-marker-2-6 value=26><span class=patch-hint-marker>2-6. типы: </span>-A &rarr; -A<u>An</u></li></ol><h4 id=present-negative>Отрицание <a href=#present-negative class=self-link>&</a></h4><h5 id=present-negative-active>Активный залог <a href=#present-negative-active class=self-link>&</a></h5><p>&rarr; частица ei + соотрицательная форма (<a href=#stem-weak>слабая основа</a>)</p><h5 id=present-negative-passive>Пассив <a href=#present-negative-passive class=self-link>&</a></h5><p>&rarr; <u>ei</u> + утвердительный пассив без конечного <u>An</u></p><details><summary>Примеры</summary><p>Активный залог:</p><ol><li>oppia &rarr; minä opin, hän oppii, hän ei opi</li><li>voida &rarr; &mldr; voin, &mldr; voi, &mldr; voi</li><li>jutella &rarr; &mldr; juttelen, &mldr; juttelee, &mldr; juttele</li><li>pelätä &rarr; &mldr; pelkään, &mldr; pelkää, &mldr; pelkää</li><li>tarvita &rarr; &mldr; tarvitsen, &mldr; tarvitsee, &mldr; tarvitse</li><li>pidetä &rarr; &mldr; pitenen, &mldr; pitenee, &mldr; pitene</li></ol><p>Пассивы:</p><ol><li>oppia &rarr; opitaan, ei opita<br>alkaa &rarr; aletaan, ei aleta</li><li>voida &rarr; voidaan, ei voida</li><li>jutella &rarr; jutellaan, ei jutella</li><li>pelätä &rarr; pelätään, ei pelätä</li><li>tarvita &rarr; tarvitaan, ei tarvita</li><li>pidetä &rarr; pidetään, ei pidetä</li></ol></details><h3 id=past>Имперфект индикатива <a href=#past class=self-link>&</a></h3><h4 id=past-affirmative>Утверждение <a href=#past-affirmative class=self-link>&</a></h4><h5 id=past-affirmative-active>Активный залог <a href=#past-affirmative-active class=self-link>&</a></h5><ol><li>a&mldr;-<u>aa</u> (2 слога) &rarr; a&mldr;-<u>oi</u>-<br>-(l/n/r)<u>tAA</u>* &rarr; -(l/n/r)<u>si-</u><br>-<u>(A/e/i)A</u> &rarr; -<u>i</u>-<br>-(U/O)<u>A</u> &rarr; -(U/O)<u>i</u>-</li><li>-i<u>dA</u> &rarr; -i-<br>-<u>V<sub>1</sub>V<sub>2</sub>dA</u> &rarr; -<u>V<sub>2</sub>i</u>-</li><li>-(l<u>l</u>/n<u>n</u>/r<u>r</u>/s<u>t</u>)<u>A</u> &rarr; -(l/n/r/s)<u>i</u>-</li><li>-(A/O/U)<u>ta</u> &rarr; -(A/O/U)<u>si</u>-</li><li>-it<u>A</u> &rarr; -it<u>si</u>-</li><li>-e<u>tA</u> &rarr; -e<u>ni</u>-</li></ol><p>*и глаголы <strong>huutaa</strong>, <strong>löytää</strong>, <strong>pyytää</strong>, <strong>tietää</strong>, <strong>tuntea</strong>, <strong>taitaa</strong></p><h5 id=past-affirmative-passive>Пассив <a href=#past-affirmative-passive class=self-link>&</a></h5><p>&rarr; <a href=#stem-passive>пассивная основа</a> + -<u>iin</u></p><h4 id=past-negative>Отрицание <a href=#past-negative class=self-link>&</a></h4><h5 id=past-negative-active>Активный залог <a href=#past-negative-active class=self-link>&</a></h5><p>&rarr; частица ei +
<a href=#p-active-perfect><mark>nUt</mark>-причастие</a>
(единственное число и уважительное Te: <u>-nUt</u>; множественное <u>-neet</u>)</p><h5 id=past-negative-passive>Пассив <a href=#past-negative-passive class=self-link>&</a></h5><p>&rarr; <u>ei</u> +
<a href=#p-passive-perfect><mark>tU</mark>-причастие</a></p><details><summary>Примеры</summary><p>Активный залог:</p><ol><li>alkaa &rarr; minä aloin, hän alkoi<br>lentää &rarr; &mldr; lensin, &mldr; lensi<br>tuntea &rarr; &mldr; tunsin, &mldr; tunsi<br>käyttää &rarr; &mldr; käytin, &mldr; käytti<br>uskoa &rarr; &mldr; uskoin, &mldr; uskoi</li><li>voida &rarr; &mldr; voin, &mldr; voi<br>juoda &rarr; &mldr; join, &mldr; joi</li><li>jutella &rarr; &mldr; juttelin, &mldr; jutteli</li><li>pelätä &rarr; &mldr; pelkäsin, &mldr; pelkäsi</li><li>tarvita &rarr; &mldr; tarvitsin, &mldr; tarvitsi</li><li>pidetä &rarr; &mldr; pitenin, &mldr; piteni</li></ol><p>Пассивы:</p><ol><li>oppia &rarr; opittiin<br>alkaa &rarr; alettiin</li><li>voida &rarr; voitiin</li><li>jutella &rarr; juteltiin</li><li>pelätä &rarr; pelättiin</li><li>tarvita &rarr; tarvittiin</li><li>pidetä &rarr; pidettiin</li></ol></details><h3 id=perfect>Перфект индикатива <a href=#perfect class=self-link>&</a></h3><h4 id=perfect-active>Активный залог <a href=#perfect-active class=self-link>&</a></h4><p>&rarr; глагол olla в презенсе +
<a href=#p-active-perfect><mark>nUt</mark>-причастие</a>
(единственное число и уважительное Te: <u>-nUt</u>; множественное <u>-neet</u>)</p><h4 id=perfect-passive>Пассив <a href=#perfect-passive class=self-link>&</a></h4><p>&rarr; <u>on</u> / <u>ei ole</u> +
<a href=#p-passive-perfect><mark>tU</mark>-причастие</a></p><h3 id=pluperfect>Плюсквамперфект индикатива <a href=#pluperfect class=self-link>&</a></h3><h4 id=pluperfect-active>Активный залог <a href=#pluperfect-active class=self-link>&</a></h4><p>&rarr; глагол olla в имперфекте +
<a href=#p-active-perfect><mark>nUt</mark>-причастие</a>
(единственное число и уважительное Te: <u>-nUt</u>; множественное <u>-neet</u>)</p><h4 id=pluperfect-passive>Пассив <a href=#pluperfect-passive class=self-link>&</a></h4><p>&rarr; <u>oli</u> / <u>ei ollut</u> +
<a href=#p-passive-perfect><mark>tU</mark>-причастие</a></p><h2 id=conditional>Кондиционал (сослагательное наклонение) <a href=#conditional class=self-link>&</a></h2><h3 id=conditional-present>Презенс кондиционала <a href=#conditional-present class=self-link>&</a></h3><h4 id=conditional-present-affirmative>Утверждение <a href=#conditional-present-affirmative class=self-link>&</a></h4><h5 id=conditional-present-affirmative-active>Активный залог <a href=#conditional-present-affirmative-active class=self-link>&</a></h5><ol><li>-(<u>e</u>/<u>i</u>)<u>A</u> &rarr; -<u>isi</u>-<br>-(A/O/U)<u>A</u> &rarr; -(A/O/U)<u>isi</u>-</li><li>-<u>idA</u> &rarr; -<u>isi</u>-<br>-<u>V<sub>1</sub>V<sub>2</sub>dA</u> &rarr; -<u>V<sub>2</sub>isi</u>-</li><li>-(l<u>l</u>/n<u>n</u>/r<u>r</u>/s<u>t</u>)<u>A</u> &rarr; -(l/n/r/s)<u>isi</u>-</li><li>-A<u>tA</u> &rarr; -A<u>isi</u>-<br>-(O/U)<u>tA</u> &rarr; -(O/U)<u>Aisi</u>-</li><li>-it<u>A</u> &rarr; -it<u>sisi</u>-</li><li>-e<u>tA</u> &rarr; -e<u>nisi</u>-</li></ol><h5 id=conditional-present-affirmative-passive>Пассив <a href=#conditional-present-affirmative-passive class=self-link>&</a></h5><p>&rarr; <a href=#stem-passive>пассивная основа</a> + -<u>Aisiin</u></p><h4 id=conditional-present-negative>Отрицание <a href=#conditional-present-negative class=self-link>&</a></h4><h5 id=conditional-present-negative-active>Активный залог <a href=#conditional-present-negative-active class=self-link>&</a></h5><p>&rarr; частица ei + соотрицательная форма (такая же как и основа)</p><h5 id=conditional-present-negative-passive>Пассив <a href=#conditional-present-negative-passive class=self-link>&</a></h5><p>&rarr; <u>ei</u> + утвердительный пассив без конечного <u>in</u></p><details><summary>Примеры</summary><p>Активный залог:</p><ol><li>lukea &rarr; minä lukisin<br>sanoa &rarr; &mldr; sanoisin</li><li>imuroida &rarr; &mldr; imuroisin<br>juoda &rarr; &mldr; joisin</li><li>jutella &rarr; &mldr; juttelisin</li><li>tavata &rarr; &mldr; tapaisin<br>kadota &rarr; &mldr; katoaisin</li><li>tarvita &rarr; &mldr; tarvitsisin</li><li>supeta &rarr; &mldr; suppenisin</li></ol><p>Пассив:</p><ol><li>oppia &rarr; opittaisiin<br>alkaa &rarr; alettaisiin</li><li>voida &rarr; voitaisiin</li><li>jutella &rarr; juteltaisiin</li><li>pelätä &rarr; pelättäisiin</li><li>tarvita &rarr; tarvittaisiin</li><li>pidetä &rarr; pidettäisiin</li></ol></details><h3 id=conditional-perfect>Перфект кондиционала <a href=#conditional-perfect class=self-link>&</a></h3><h4 id=conditional-perfect-active>Активный залог <a href=#conditional-perfect-active class=self-link>&</a></h4><p>&rarr; глагол olla в презенсе кондиционала +
<a href=#p-active-perfect><mark>nUt</mark>-причастие</a>
(единственное число и уважительное Te: <u>-nUt</u>; множественное <u>-neet</u>)</p><h4 id=conditional-perfect-passive>Пассив <a href=#conditional-perfect-passive class=self-link>&</a></h4><p>&rarr; <u>olisi</u> / <u>ei olisi</u> +
<a href=#p-passive-perfect><mark>tU</mark>-причастие</a></p><h2 id=imperative>Императив (повелительное наклонение) <a href=#imperative class=self-link>&</a></h2><h3 id=imperative-present>Презенс императива <a href=#imperative-present class=self-link>&</a></h3><h4 id=imperative-present-2sg>Форма sinä <a href=#imperative-present-2sg class=self-link>&</a></h4><p>&rarr; (<u>älä</u> в отрицании) + <a href=#stem-weak>слабая основа</a></p><h4 id=imperative-present-active>Остальные формы активного залога <a href=#imperative-present-active class=self-link>&</a></h4><table><thead><tr><th>лицо</th><th>утверждение</th><th>отрицание</th></tr></thead><tbody><tr><th>minä</th><td colspan=2>&empty;</td></tr><tr><th>sinä</th><td colspan=2><a href=#imperative-present-2sg>выше</a></td></tr><tr><th>hän</th><td><a href=#stem-infinitive>инф.осн.</a>+<u>kOOn</u></td><td>älköön + <a href=#stem-infinitive>инф.осн.</a>+<u>kO</u></td></tr><tr><th>me</th><td><a href=#stem-infinitive>инф.осн.</a>+<u>kAAmme</u></td><td>älkäämme + <a href=#stem-infinitive>инф.осн.</a>+<u>kO</u></td></tr><tr><th>te</th><td><a href=#stem-infinitive>инф.осн.</a>+<u>kAA</u></td><td>älkää + <a href=#stem-infinitive>инф.осн.</a>+<u>kO</u></td></tr><tr><th>he</th><td><a href=#stem-infinitive>инф.осн.</a>+<u>kOOt</u></td><td>älkööt + <a href=#stem-infinitive>инф.осн.</a>+<u>kO</u></td></tr></tbody></table><h4 id=imperative-present-passive>Пассив <a href=#imperative-present-passive class=self-link>&</a></h4><h5 id=imperative-present-passive-affirmative>Утверждение <a href=#imperative-present-passive-affirmative class=self-link>&</a></h5><p>&rarr; <a href=#stem-passive>пассивная основа</a> + -<u>AkOOn</u></p><h5 id=imperative-present-passive-negative>Отрицание <a href=#imperative-present-passive-negative class=self-link>&</a></h5><p>&rarr; <u>älköön</u> + положительный пассив без последнего <u>On</u></p><details><summary>Примеры</summary><table><thead><tr><th>глагол</th><th>тип</th><th>sinä</th><th>te</th><th>hän</th><th>пассив</th></tr></thead><tbody><tr><td>oppia</td><td>1</td><td>opi</td><td>oppikaa</td><td>oppikoon</td><td>opittakoon</td></tr><tr><td>alkaa</td><td>1</td><td>ala</td><td>alkakaa</td><td>alkakoon</td><td>alettakoon</td></tr><tr><td>juoda</td><td>2</td><td>juo</td><td>juokaa</td><td>juokoon</td><td>juotakoon</td></tr><tr><td>tehdä</td><td>2</td><td>tee</td><td>tehkää</td><td>tehköön</td><td>tehtäköön</td></tr><tr><td>jutella</td><td>3</td><td>juttele</td><td>jutelkaa</td><td>jutelkoon</td><td>juteltakoon</td></tr><tr><td>mennä</td><td>3</td><td>mene</td><td>menkää</td><td>menköön</td><td>mentäköön</td></tr><tr><td>pakata</td><td>4</td><td>pakkaa</td><td>pakatkaa</td><td>pakatkoon</td><td>pakattakoon</td></tr><tr><td>levätä</td><td>4</td><td>lepää</td><td>pevätkää</td><td>levätköön</td><td>levättäköön</td></tr><tr><td>tarvita</td><td>5</td><td>tarvitse</td><td>tarvitkaa</td><td>tarvitkoon</td><td>tarvittakoon</td></tr><tr><td>merkitä</td><td>5</td><td>merkitse</td><td>merkitkää</td><td>merkitköön</td><td>merkittäköön</td></tr><tr><td>vanheta</td><td>6</td><td>vanhene</td><td>vanhetkaa</td><td>vanhetkoon</td><td>vanhettakoon</td></tr><tr><td>edetä</td><td>6</td><td>etene</td><td>edetkää</td><td>edetköön</td><td>edettäköön</td></tr></tbody></table></details><h3 id=imperative-perfect>Перфект императива <a href=#imperative-perfect class=self-link>&</a></h3><p>Существуют только формы 3. лица и пассива:</p><table><thead><tr><th>форма</th><th>утверждение</th><th>отрицание</th></tr></thead><tr><th>hän</th><td>olkoon + <a href=#p-active-perfect><mark>nUt</mark>-причастие</a></td><td>älköön olko + <a href=#p-active-perfect><mark>nUt</mark>-причастие</a></td></tr><tr><th>he</th><td>olkoot + <a href=#p-active-perfect><mark>neet</mark>-причастие</a> (мн.ч.)</td><td>älkööt olko + <a href=#p-active-perfect><mark>neet</mark>-причастие</a> (мн.ч.)</td></tr><tr><th>пассив</th><td>olkoon + <a href=#p-passive-perfect><mark>tU</mark>-причастие</a></td><td>älköön olko + <a href=#p-passive-perfect><mark>tU</mark>-причастие</a></td></tr></table><h2 id=potential>Потенциал (возможное наклонение) <a href=#potential class=self-link>&</a></h2><h3 id=potential-present>Презенс потенциала <a href=#potential-present class=self-link>&</a></h3><h4 id=potential-present-affirmative>Утверждение <a href=#potential-present-affirmative class=self-link>&</a></h4><h5 id=potential-present-affirmative-active>Активный залог <a href=#potential-present-affirmative-active class=self-link>&</a></h5><p>Из <a href=#p-active-perfect><mark>nUt</mark>-причастия</a>:</p><ul><li>-<u>Ut</u> &rarr; -<u>e</u>-</li></ul><h5 id=potential-present-affirmative-passive>Пассив <a href=#potential-present-affirmative-passive class=self-link>&</a></h5><p>&rarr; <a href=#stem-passive>пассивная основа</a> + -<u>Aneen</u></p><h4 id=potential-present-negative>Отрицание <a href=#potential-present-negative class=self-link>&</a></h4><h5 id=potential-present-negative-active>Активный залог <a href=#potential-present-negative-active class=self-link>&</a></h5><p>&rarr; частица ei + соотрицательная форма (такая же как и основа)</p><h5 id=potential-present-negative-passive>Пассив <a href=#potential-present-negative-passive class=self-link>&</a></h5><p>&rarr; <u>ei</u> + утвердительный пассив без конечного <u>en</u></p><details><summary>Примеры</summary><ol><li>oppia &rarr; minä oppinen, opittaneen</li><li>voida &rarr; &mldr; voinen, voitaneen</li><li>ajatella &rarr; &mldr; ajatellen, ajateltaneen</li><li>kadota &rarr; &mldr; kadonnen, kadottaneen</li><li>valita &rarr; &mldr; valinnen, valittaneen</li><li>lämmetä &rarr; &mldr; lämmennen, lämmettäneen</li></ol></details><h3 id=potential-perfect>Перфект потенциала <a href=#potential-perfect class=self-link>&</a></h3><h4 id=potential-perfect-active>Активный залог <a href=#potential-perfect-active class=self-link>&</a></h4><p>&rarr; глагол olla в презенсе потенциала +
<a href=#p-active-perfect><mark>nUt</mark>-причастие</a>
(единственное число и уважительное Te: <u>-nUt</u>; множественное <u>-neet</u>)</p><h4 id=potential-perfect-passive>Пассив <a href=#potential-perfect-passive class=self-link>&</a></h4><p>&rarr; <u>lienee</u> / <u>ei liene</u> +
<a href=#p-passive-perfect><mark>tU</mark>-причастие</a></p><h1 id=infinitives>Инфинитивы <a href=#infinitives class=self-link>&</a></h1><h2 id=inf-1>1. <mark>A</mark>-инфинитив <a href=#inf-1 class=self-link>&</a></h2><p>1. инфинитив это начальная (словарная) форма</p><h2 id=inf-1-long>Длинный 1. инфинитив <a href=#inf-1-long class=self-link>&</a></h2><p>&rarr; словарная форма + -<u>kse</u>- + притяжательный суффикс</p><details><summary>Примеры</summary><ul><li>muistaa &rarr; muistaakseni</li><li>tietää &rarr; tietääkseen</li></ul></details><h2 id=inf-2>2. <mark>e</mark>-инфинитив <a href=#inf-2 class=self-link>&</a></h2><h3 id=inf-2-active>Активный залог <a href=#inf-2-active class=self-link>&</a></h3><p>&rarr; основа + падежное окончание (инессива -<u>ssA</u> или инструктива -<u>n</u>) + (обычно притяжательный суффикс)</p><p>Основа из словарной формы:</p><ol><li>-<u>eA</u> &rarr; -<u>ie</u>-</li><li value=16 class=patch-set-marker-1-6><span class=patch-hint-marker>Типы 1-6.: </span>-<u>A</u> &rarr; -<u>e</u>-</li></ol><h3 id=inf-2-passive>Пассив <a href=#inf-2-passive class=self-link>&</a></h3><p>&rarr; <a href=#stem-passive>пассивная основа</a> + -<u>Ae</u>- + -<u>ssA</u> (инессив)</p><h2 id=inf-3>3. <mark>mA</mark>-инфинитив <a href=#inf-3 class=self-link>&</a></h2><h3 id=inf-3-active>Активный залог <a href=#inf-3-active class=self-link>&</a></h3><p>&rarr; <a href=#p-agent><mark>mA</mark>-причастие</a> + падежное окончание (инессив -<u>ssA</u>, элатив -<u>stA</u>, иллатив -<u>An</u>, адессив -<u>llA</u>, абессив -<u>ttA</u> или инструктив -<u>n</u>)</p><h3 id=inf-3-passive>Пассив <a href=#inf-3-passive class=self-link>&</a></h3><p>&rarr; <a href=#stem-passive>пассивная основа</a> + -<u>AmA</u>- + -<u>n</u> (инструктив)</p><h2 id=inf-4>4. <mark>minen</mark>-инфинитив <a href=#inf-4 class=self-link>&</a></h2><p>&rarr; <a href=#stem-strong>сильная основа</a> + -<u>minen</u></p><h2 id=inf-5>5. <mark>mAinen</mark>-инфинитив <a href=#inf-5 class=self-link>&</a></h2><p>&rarr; <a href=#stem-strong>сильная основа</a> + -<u>mAisillA</u>- + притяжательный суффикс</p><h1 id=participles>Причастия <a href=#participles class=self-link>&</a></h1><h2 id=p-active-present>Активное причастие настоящего времени <mark>vA</mark> <a href=#p-active-present class=self-link>&</a></h2><p>&rarr; <a href=#stem-strong>сильная основа</a> + -<u>vA</u></p><details><summary>Примеры</summary><ol><li>oppia &rarr; oppiva</li><li>juoda &rarr; juova</li><li>purra &rarr; pureva</li><li>kadota &rarr; katoava</li><li>tarvita &rarr; tarvitseva</li><li>vanheta &rarr; vanheneva</li></ol></details><details><summary>Примеры использования <mark>vA</mark>-причастия</summary><ul><li>itkevä lapsi (плачущий ребёнок) = lapsi, joka itkee (ребёнок, который плачет)</li><li>laulava mies (поющий мужчина) = mies, joka laulaa (мужчина, который поёт)</li></ul></details><h2 id=p-active-perfect>Активное причастие прошлого времени <mark>nUt</mark> <a href=#p-active-perfect class=self-link>&</a></h2><ol><li>-<u>A</u> &rarr; -<u>nUt</u></li><li>-<u>dA</u> &rarr; -<u>nUt</u></li><li>-(ll/nn/rr/s<u>t</u>)<u>A</u> &rarr; -(ll/nn/rr/s<u>s</u>)Ut</li><li class=patch-set-marker-4-6><span class=patch-hint-marker>4-6. типы: </span>-<u>tA</u> &rarr; -<u>nnUt</u></li></ol><details><summary>Примеры</summary><ol><li>oppia &rarr; oppinut</li><li>juoda &rarr; juonut</li><li>purra &rarr; purrut</li><li>kadota &rarr; kadonnut</li><li>tarvita &rarr; tarvinnut</li><li>vanheta &rarr; vanhennut</li></ol></details><details><summary>Примеры использования <mark>nUt</mark>-причастия</summary><ul><li>koomassa ollut potilas (находившийся в коме пациент) = potilas, joka oli koomassa (пациент, который был в коме)</li><li>piirtänyt lapsi (рисовавший ребёнок) = lapsi, joka piirsi (ребёнок, который рисовал)</li></ul></details><h3 id=p-active-perfect-declension>Склонение <mark>nUt</mark>-причастия <a href=#p-active-perfect-declension class=self-link>&</a></h3><p>Нет KPT-чередования</p><p>Единственное число:</p><ul><li>Партитив: -Ut &rarr; -Ut<u>tA</u></li><li>Иллатив: -<u>Ut</u> &rarr; -<u>eeseen</u></li><li>Остальные падежи: -<u>Ut</u> &rarr; -<u>ee</u>- + окончание</li></ul><p>Множественное число:</p><ul><li>Партитив: -<u>Ut</u> &rarr; -<u>eitA</u></li><li>Генетив: -<u>Ut</u> &rarr; -<u>ei(d/tt)en</u></li><li>Иллатив: -<u>Ut</u> &rarr; -<u>ei(siin/hin)</u></li><li>Остальные падежи: -<u>Ut</u> &rarr; -<u>ei</u>- + окончание</li></ul><h2 id=p-passive-present>Пассивное причастие настоящего времени <mark>tAvA</mark> <a href=#p-passive-present class=self-link>&</a></h2><p>&rarr; <a href=#stem-passive>пассивная основа</a> + -<u>AvA</u></p><details><summary>Примеры</summary><ol><li>oppia &rarr; opittava<br>alkaa &rarr; alettava</li><li>voida &rarr; voitava</li><li>jutella &rarr; juteltava</li><li>pelätä &rarr; pelättävä</li><li>tarvita &rarr; tarvittava</li><li>pidetä &rarr; pidettävä</li></ol></details><details><summary>Примеры использования <mark>tAvA</mark>-причастия</summary><p>Все примеры переведены с <a href=https://uusikielemme.fi/finnish-grammar/verbs/participles/the-passive-present-participle-tehtava-luettava-sanottava>uusikielemme.fi</a></p><ol><li>Что-то происходит с предметом:<br>[Käännettävä kirja] on pitkä. = [Книга, которую переводят,] длинная.<br>[Koulussa käytettävä kirja] on vanha. = [Используемая в школе книга] старая.<br>Olen asunut [remontoitavassa talossa] vuoden. = Я прожил(а) год в реновируемом доме.</li><li>Что-то можно сделать с преметом:<br>[Kannettava tietokone] on painava. = [Переносной компьютер] (=ноутбук) тяжёлый.<br>Se on [ymmärrettävä selitys]. = Это [понятное обьяснение].<br>Se ei ole [uskottava valhe]. = Это не [правдоподобная ложь].<br>Osaatko tunnistaa [syötävät sienet]? = Ты умеешь распозновать [съедобные грибы]?</li><li>Что-то нужно сделать с преметом:<br>Tämä on [aamulla otettava lääke]. = Это [лекарство, которое нужно принять с утра].<br>[Arkistoitavat dokumentit] ovat pinossa. = [Документы, которые нужно поместить в архив,] лежат в куче.<br>Muista [nämä lukittavat ovet]! = Не забудь про [эти запираемые двери]! = Не забудь запереть эти двери!</li></ol></details><h2 id=p-passive-perfect>Пассивное причастие прошлого времени <mark>tU</mark> <a href=#p-passive-perfect class=self-link>&</a></h2><p>&rarr; <a href=#stem-passive>пассивная основа</a> + -<u>U</u></p><details><summary>Примеры</summary><ol><li>oppia &rarr; opittu<br>alkaa &rarr; alettu</li><li>voida &rarr; voitu</li><li>jutella &rarr; juteltu</li><li>pelätä &rarr; pelätty</li><li>tarvita &rarr; tarvittu</li><li>pidetä &rarr; pidetty</li></ol></details><details><summary>Примеры использования <mark>tU</mark>-причастия</summary><ul><li>valittu johtaja (выбранный лидер) = johtaja, joka valittiin (лидер, которого выбрали)</li><li>soitettu biisi (проигранная песня) = biisi, joka soitettiin (песня, которую проиграли)</li></ul></details><h2 id=p-agent>Агентное причастие <mark>mA</mark> <a href=#p-agent class=self-link>&</a></h2><p>&rarr; <a href=#stem-strong>сильная основа</a> + -<u>mA</u></p><details><summary>Примеры</summary><ol><li>oppia &rarr; oppima</li><li>juoda &rarr; juoma</li><li>purra &rarr; purema</li><li>kadota &rarr; katoama</li><li>tarvita &rarr; tarvitsema</li><li>vanheta &rarr; vanhenema</li></ol></details><details><summary>Примеры использования <mark>mA</mark>-причастия</summary><ul><li>aloittamani kurssi (начатый мною курс) = kussi, jonka aloitin (курс, который я начал(а))</li><li>kirjoittamani kirja (написанная мною книга) = kirja, jonka kirjoitin (книга, которую я написал(а))</li></ul></details><h2 id=p-negative>Отрицательное причастие <mark>mAtOn</mark> <a href=#p-negative class=self-link>&</a></h2><p>&rarr; <a href=#stem-strong>сильная основа</a> + -<u>mAtOn</u></p><details><summary>Примеры</summary><ol><li>oppia &rarr; oppimaton</li><li>juoda &rarr; juomaton</li><li>purra &rarr; purematon</li><li>kadota &rarr; katoamaton</li><li>tarvita &rarr; tarvitsematon</li><li>vanheta &rarr; vanhenematon</li></ol></details><h3 id=p-negative-declension>Склонение <mark>mAtOn</mark>-причастия <a href=#p-negative-declension class=self-link>&</a></h3><p>KPT-чередование всегда <i>tt</i> &larr; <i>t</i></p><p>Единственное число:</p><ul><li>Партитив: -tOn &rarr; -tOn<u>tA</u></li><li>Иллатив: -<u>tOn</u> &rarr; -<u>ttOmAAn</u></li><li>Остальные падежи: -<u>tOn</u> &rarr; -<u>ttOmA</u>- + окончание</li></ul><p>Множественное число:</p><ul><li>Партитив: -<u>tOn</u> &rarr; -<u>ttOmiA</u></li><li>Генетив: -<u>tOn</u> &rarr; -<u>ttOmien</u> (изредка -tOn<u>ten</u>)</li><li>Иллатив: -<u>tOn</u> &rarr; -<u>ttOmiin</u></li><li>Остальные падежи: -<u>tOn</u> &rarr; -<u>ttOmi</u>- + окончание</li></ul></main><div id=up-button><a href=#>&uarr;</a></div></body></html>